臺灣臺南地方法院刑事判決
111年度易字第673號
公  訴  人  臺灣臺南地方檢察署檢察官
被      告  顏淑珠


上列被告因侮辱案件，經檢察官提起公訴（110年度偵字第25900
號、111年度偵字第1550號），本院判決如下：
    主  文
顏淑珠犯公然侮辱罪，貳罪，各處拘役貳拾日，如易科罰金，均
以新臺幣壹仟元折算壹日；又成年人故意對少年犯公然侮辱罪，
處拘役肆拾日，如易科罰金，以新臺幣壹仟元折算壹日。應執行
拘役陸拾日，如易科罰金，以新臺幣壹仟元折算壹日。
    事  實
一、顏淑珠與乙○○、甲○○（乙○○配偶）、少年丙○○（乙○○之女，
    95年4月生，姓名年籍詳卷）為鄰居，渠等分別住在臺南市○
    區○○街00巷00號、OO號，顏淑珠與乙○○夫妻因細故而生有嫌
    隙，分別為以下犯行：
（一）於民國110年11月10日20時57分許，在其臺南市○區○○街00
      巷00號住處前之公開場所，見乙○○在住處前方道路上遛狗
      ，即基於公然侮辱之犯意，以「你們自己狗在那邊放尿敢
      檢舉人，沒見笑，自己狗在那邊放尿，敢檢舉人，沒見笑
      你，世界上也就你們最不要臉，自己狗在外面放尿還敢跟
      人檢舉」等字句辱罵乙○○，足以貶損乙○○名譽。
（二）於110年10月9日12時7分許，在上開地點，因故與甲○○發
      生口角，即基於公然侮辱之犯意，以「檢舉魔人」、「胎
      哥郎」等字句辱罵甲○○，足以貶損甲○○名譽。
（三）於110年9月5日11時12分許，在上開地點，見丙○○在自家
      門前遛狗，明知丙○○為未滿18歲之少年，仍基於公然侮辱
      之犯意，對丙○○辱罵「檢舉魔人」後，進入其配偶所駕駛
      之自小客車副駕駛座，並再度辱罵丙○○「檢舉魔人」、「
      胎哥郎」、「瘋人」，丙○○表示「我會告你喔」，顏淑珠
      回應「告就告」，並於所乘坐之車輛倒車離去現場時，對
      丙○○大喊「垃圾」、「檢舉魔人」，足以貶損丙○○名譽。
二、案經乙○○、甲○○及丙○○訴由臺南市政府警察局第五分局報告
    臺灣臺南地方檢察署檢察官偵查起訴。
    理  由
一、本判決下列所引用具傳聞性質之證據資料，業經檢察官、被
    告同意作為本案證據使用，或知有傳聞證據之情形而未於言
    詞辯論終結前聲明異議，本院審酌該等證據作成時之情況，
    認無何取證之瑕疵或其他不當情事，依刑事訴訟法第159條
    之5規定，均具有證據能力。
二、訊據被告固坦承有分別於上開時間、地點，口出前揭言語，
    惟否認有何公然侮辱犯行，辯稱：犯罪事實（一）部分，我
    講這些話的目的只是質問，沒有侮辱的意思；犯罪事實（二
    ）部分，因為我收到很多甲○○檢舉的罰單，我很生氣，只是
    發洩脾氣而已，不是針對甲○○；犯罪事實（三）部分，當時
    我心情不好在生氣，這些話是對著我老公說的，不是針對丙○○云云。
三、經查：
（一）被告於事實欄所載時間、地點，分別對乙○○、甲○○、丙○○
      為事實欄所載之言語，業據被告於本院坦承不諱，並經證
      人乙○○、甲○○、丙○○於警詢及偵訊指證明確，另有監視錄
      影光碟3片、勘驗筆錄及影像截圖3份可稽（卷宗編號詳如
      附表，卷3第49-50頁，卷4第31、29-30頁）。
（二）關於犯罪事實（一）部分，被告對乙○○表達之語句，其中
      「沒見笑」、「世界上也就你們最不要臉」等措辭，衡以
      一般常情，乃屬貶抑他人社會評價之用語，應無可疑，被
      告為智識正常且有相當社會經驗之人，自當知悉上開用字
      遣詞實已貶損他人人格，是被告所為，自是該當公然侮辱
      罪之構成要件，不因其表達目的兼有質問乙○○之用意而有
      所不同，被告辯稱其僅是質問乙○○，並無侮辱犯意云云，
      不足採信。
（三）犯罪事實（二）部分，被告當時係與甲○○發生口角後，始
      對甲○○辱罵「檢舉魔人」、「胎哥郎」等字句，業經檢察
      事務官勘驗監視器光碟屬實，製有勘驗筆錄及影像截圖在
      卷（卷4第31頁），被告抗辯其當時僅是發洩情緒，並非
      針對甲○○云云，顯與上開勘驗結果不符，洵無可信。
（四）至犯罪事實（三）部分，根據檢查事務官當庭播放光碟影
      音檔及卷附勘驗筆錄、影像截圖（卷4第19、29-30頁），
      案發當時丙○○在自家門前遛狗，被告自屋內走出後，見狀
      即對丙○○辱罵「檢舉魔人」，繼而進入其配偶所駕車輛副
      駕駛座，並再度辱罵丙○○「檢舉魔人」、「胎哥郎」、「
      瘋人」，經丙○○表示「我會告你喔」，被告回應「告就告
      」，並於所乘車輛倒車離去現場時，對丙○○大喊「垃圾」
      、「檢舉魔人」，復將手伸出車窗外，拇指朝下擺動。由
      此可知，被告上述言語及舉動，均是針對丙○○為之無誤，
      被告辯稱其在生氣，上開話語是對其配偶陳述，並未針對
      丙○○云云，顯不可採。
（五）綜上，本件事證明確，被告上開犯行，均堪認定，應依法
      論科。
四、按兒童及少年福利與權益保障法第112條第1項前段「成年人
    故意對兒童、少年犯罪者，加重其刑至二分之一」之規定，
    係對被害人為兒童、少年之特殊要件予以加重處罰，乃就犯
    罪類型變更之個別犯罪行為予以加重，屬刑法分則加重之性
    質，成為另一獨立之罪名。關於犯罪事實（三），案發時被
    告為成年人，而丙○○則係12歲以上、未滿18歲之少年等情，
    有渠等之年籍資料可稽。是核被告所為，就犯罪事實（一）
    、（二）部分，均係犯刑法第309條第1項之公然侮辱罪；就
    犯罪事實（三）部分，係犯兒童及少年福利與權益保障法第
    112條第1項前段、刑法第309條第1項之成年人故意對少年犯
    公然侮辱罪。起訴意旨認被告就犯罪事實（三）部分，僅該
    當刑法第309條第1項之公然侮辱罪，尚有未洽，惟業經公訴
    人當庭更正起訴法條，並經本院告知被告，無礙被告訴訟防
    禦權之行使，毋庸變更起訴法條。被告所犯上開三罪，犯意
    各別，被害人不同，應予分論併罰。又被告成年人故意對少
    年犯公然侮辱罪部分，應依兒童及少年福利與權益保障法第
    112條第1項前段規定，加重其刑。
五、本院審酌被告與告訴人乙○○夫妻為鄰居，因遭告訴人夫妻檢
    舉，接獲相當數量之罰單，心生不滿，出言辱罵乙○○、甲○○
    ，所為已有不當，且明知丙○○為少年，與雙方大人間之糾紛
    無關，竟仍因遷怒而以言語辱罵之，至屬不該，應予譴責，
    又犯後否認犯行，態度難謂良好，惟考量其並無前科，有其
    前案紀錄表在卷，兼衡其於本院所述之學歷、經濟及家庭生
    活狀況等一切情狀，分別量處如主文所示之刑，並均諭知易
    科罰金之折算標準，暨定應執行之刑。
據上論斷，應依刑事訴訟法第299條第1項前段，兒童及少年福利
與權益保障法第112條第1項前段，刑法第309條第1項、第41條第
1項前段、第51條第6款，判決如主文。
本案經檢察官蔡佩容提起公訴，檢察官紀芊宇到庭執行職務。
中　　華　　民　　國　　111 　年　　8 　　月　　1 　　日
　　　　　　　　　刑事第十一庭  法　官　周宛瑩
以上正本證明與原本無異。
如不服本判決應於收受本判後20日內向本院提出上訴書狀，並應
敘述具體理由。其未敘述上訴理由者，應於上訴期間屆滿後20日
內向本院補提理由書狀（均須按他造當事人之人數附繕本）「切
勿逕送上級法院」。
  　　　　　　　　　　　　　　　書記官　李諾櫻
中　　華　　民　　國　　111 　年　　8 　　月　　1 　　日
附表：卷宗編號對照
【卷1】：南市警五偵字第1100651979號
【卷2】：南市警五偵字第1100716339號
【卷3】：110年度偵字第25900號
【卷4】：111年度偵字第1550號
附錄論罪法條：
中華民國刑法第309條
公然侮辱人者，處拘役或9千元以下罰金。
以強暴犯前項之罪者，處1年以下有期徒刑、拘役或1萬5千元以
下罰金。